【裁判字號】    99,上訴,3287
【裁判日期】    991130
【裁判案由】    妨害性自主
【裁判全文】
臺灣高等法院刑事判決                99年度上訴字第3287號
上  訴  人
即  被  告  林勝章
選任辯護人  吳臾夢律師
上列上訴人因妨害性自主案件，不服臺灣板橋地方法院99年度訴
字第1598號，中華民國99年8月20日第一審判決（起訴案號：臺
灣板橋地方法院檢察署99年度偵字第12302號），提起上訴，本
院判決如下：
    主  文
上訴駁回。
    事  實                                                                
一、林勝章於民國99年4月2日19時30分許，在臺北縣三重市○○
    街18號附近巷內，見代號00000000女子（真實姓名、年籍詳
    卷，下稱A女）獨自一人，竟基於強制猥褻之犯意，尾隨A女
    ，嗣即自A女後方以其右手抱住A女，並以左手用力伸入A女
    所穿之裙內，撫摸A女之下體，經A女掙扎抗拒，林勝章仍繼
    續以手撫摸A女之下體，以此強暴方式對A女強制猥褻得逞，
    適有他人騎乘機車經過該處，林勝章始放開A女，隨即逃逸
    。林勝章復於99年4月22日23時20分許，在代號3434A9906
    女子（真實姓名、年籍詳卷，下稱B女）位於臺北縣三重市
    ○○街住處（地址詳卷）所在公寓前，見B女獨自一人返回
    上開住處公寓一樓而正欲關門，遂基於強制猥褻之犯意，用
    力將該公寓一樓大門推開，使B女遭門撞倒在地，林勝章出
    手欲撫摸B女胸部，B女遂以手撥開反抗，惟仍遭林勝章撫摸
    其胸部，林勝章以此強暴方式對B女強制猥褻得逞後隨即逃
    逸，B女起身呼救，路人見狀亦自後追趕，嗣於同日23時30
    分許，在臺北縣三重市○○路50巷52之2號前，經警在該處
    逮捕林勝章。
二、案經A女、B女訴由臺北縣政府警察局三重分局報請臺灣板橋
    地方法院檢察署檢察官偵查起訴。
    理  由
甲、程序部分：
    按被告以外之人於審判外之言詞或書面陳述，除法律有規定
    者外，不得作為證據，刑事訴訟法第159 條第1 項定有明文
    。又被告以外之人於審判外之陳述，雖不符同法第159 條之
    1 至第159 條之4 之規定，但經當事人於審判程序同意作為
    證據，法院審酌該言詞陳述或書面陳述作成時之情況，認為
    適當者，亦得為證據；當事人、代理人或辯護人於法院調查
    證據時，知有第159 條第1 項不得為證據之情形，而未於言
    詞辯論終結前聲明異議者，視為有前項之同意，刑事訴訟法
    第159條之5亦有明文。經查，本件判決所援引證人A女、B女
    於警詢、偵查時之陳述，雖屬被告以外之人於審判外之陳述
    ，而為傳聞證據，惟當事人及辯護人於本院準備程序中並未
    爭執該等陳述之證據能力（見本院卷第41頁正面），且迄至
    言詞辯論終結前亦未再聲明異議，本院審酌上開證據資料製
    作時之情況，尚查無違法不當及證明力明顯過低之瑕疵，亦
    認為以之作為證據應屬適當，故揆諸前開法律規定與說明，
    爰逕依刑事訴訟法第159條之5規定，認前揭證據資料有證據
    能力。
乙、實體方面：
一、訊據被告林勝章已坦承上開對A女強制猥褻犯行，且不諱其
    於上揭時間，於B女返回上開住處公寓一樓而正欲關門時，
    ，用力將該公寓一樓大門推開，並以手撫摸B女胸部等情，
    惟矢口否認有何對B女強制猥褻犯行，辯稱：伊一推開大門
    時，就拍B女之胸部中間，並非在B女倒地時摸B女的胸部，
    伊係乘B女不及抗拒而觸摸其胸部，僅構成性騷擾防治法第
    25條之罪，並未對B女為強制猥褻云云；惟查：
  (一)上揭被告對A女強制猥褻之事實，迭據被告於警詢、偵查、
    原審及本院審理時坦承不諱，核與證人即被害人A女於警詢
    、偵查及本院審理時所證述情節相符（見99年度偵字第1230
    2號偵查卷第15頁至第19頁、第35頁至第36頁，及本院卷第
    50頁至第51頁），並有監視器錄影光碟及該錄影光碟內容翻
    拍照片在卷可憑（見99年度偵字第12302號偵查卷第20頁及
    卷尾錄影光碟片存放袋），而被告自A女後方以其右手抱住A
    女，並以左手用力伸入A女所穿之裙內，撫摸A女之下體，經
    A女掙扎抗拒，被告仍繼續以手撫摸A女之下體等情，亦據被
    告於本院審理時坦認在卷（見本院卷第41頁正面、第51頁正
    面），並經證人A女於本院審理時證述屬實（見本院卷第50
    頁正面），足認被告顯係以強暴方式對A女為猥褻行為，被
    告上開自白核與事實相符，此部分強制猥褻犯行洵堪認定。
  (二)復按88年4月21日修正前刑法第224條第1項，原規定「對於
    男女以強暴、脅迫、藥劑、催眠術或他法，至使不能抗拒而
    為猥褻之行為者，處……。」所謂「他法」，依當時規定固
    指類似於強暴、脅迫、藥劑、催眠術或與之相當之方法。惟
    該條文於88年4月21日修正時，已修正為「對於男女以強暴
    、脅迫、恐嚇、催眠術或其他違反其意願之方法，而為猥褻
    之行為者，處……（修正後僅有一項）。」依立法理由說明
    ，係以原條文之「至使不能抗拒」，要件過於嚴格，容易造
    成受侵害者，因為需要「拼命抵抗」而致生命或身體方面受
    更大之傷害，故修正為「違反其意願之方法」（即不以「至
    使不能抗拒」為要件）。則修正後所稱其他「違反其意願之
    方法」，應係指該條所列舉之強暴、脅迫、恐嚇、催眠術以
    外，其他一切違反被害人意願之方法，妨害被害人之意思自
    由者而言，不以類似於所列舉之強暴、脅迫、恐嚇、催眠術
    等相當之其他強制方法，足以壓抑被害人之性自主決定權為
    必要，始符立法本旨（最高法院97年9月9日97年度第5次刑
    事庭會議決議參照）。而性騷擾防治法第25條第1項所規定
    之罪，則係指行為人對於被害人之身體為偷襲式、短暫性之
    不當觸摸行為，而不符合刑法第224條強制猥褻罪之構成要
    件者，始足當之（參照最高法院97年台上字第4621號判決、
    同院98年台上字第6645號判決意旨）。查，被告於原審審理
    時已對公訴意旨所指其對被害人B女強制猥褻之事實坦認在
    卷（見原審卷第34頁背面、第60頁背面），而證人B女於警
    詢時證稱：伊於昨（22）日晚上23時20分剛踏進集美街住處
    公寓內，伊要關門時，突然有一名男子把門推開衝進來，因
    他推門力氣太大撞到伊，讓伊跌倒躺在地上，他就靠近並用
    手大力抓住伊右邊胸部約五秒的時間，伊大喊「變態」，該
    男子就鬆開手衝出去等語（見99年度偵字第12302號偵查卷
    第12頁），復於偵查時證稱：伊有看過被告，就是被告對伊
    猥褻，當天是4月22日23時20分，伊回到住所一樓時，發現
    大門沒有關，伊有戒心看了一下，裡面沒人，進去之後要把
    門關起來時，外面就突然有人跑進來用力把門推開，伊就被
    門撞倒在地上，後來對方就衝過來摸伊右方的胸部約二、三
    秒，接著就逃走了，他還沒摸伊時，伊就喊「變態」，後來
    他就伸手摸伊的胸部，伊推開他的手，他就逃走，伊去追他
    ，後來路人幫忙追到他等語（見99年度偵字第12302號偵查
    卷第36頁），再於本院審理時證稱：伊當時進入住處所在公
    寓一樓大門，伊進去的時候門是開著，伊進入一樓要關門的
    時候，被告就衝進來把門推開，伊就被撞倒在地，伊倒地以
    後，被告才抓伊的胸部，當時伊倒在地上時有先用手撥開反
    抗，但是他力氣太大，還是抓到伊的胸部，然後他就跑掉了
    ，一開始反抗的時候伊說不要，他抓到伊的胸部時，伊才說
    「變態」等語（見本院卷第70頁反面），則證人B女對其欲
    關住處公寓一樓大門時，被告用力將該大門推開，使其遭門
    撞倒在地，被告並以手撫摸其胸部等情，前後證述並無二致
    ，參諸被告亦坦認其有於B女欲關門時推門強行進入之事實
    （見99年度偵字第12302號偵查卷第27頁），證人B女所證其
    遭被告推門撞倒在地並遭被告撫摸胸部乙節，堪予採信。則
    被告於此等行為過程中，強行推門撞倒被害人B女，已屬對
    被害人B女施以強暴手段，且被害人B女於遭撞倒地後，當已
    意識到遭被告侵犯情狀，被告卻仍繼續對B女為撫摸胸部之
    行為，抑有進者，證人B女於本院審理時亦明確證述其於倒
    地後有以手撥開反抗，惟仍遭被告摸胸等情，則被告以上開
    方式撫摸B女胸部之行為，顯與偷襲式、短暫性之不當觸摸
    ，且無壓抑被害人性自主決定權之性騷擾行為相迴，被告對
    B 女所為行為屬強制猥褻行為，而非性騷擾行為至明。雖證
    人B女對其於案發時，究係遭被告摸胸前，抑或遭被告摸胸
    後方喊「變態」之細節，前後所證略有出入，惟證人B女前
    後所證其遭被告強行推門撞倒在地後，被告撫摸其胸部等攸
    關強制猥褻之關鍵情節，既無何齟齬之處，證人B女所證述
    其喊「變態」時點之細節，尚不影響其前後所證被告對其強
    制猥褻等情之真實性。從而，被告於本院審理時翻異前詞，
    所辯其係拍B女之胸部中間，並非在B女倒地時摸B女的胸部
    ，係乘B女不及抗拒而觸摸其胸部，並未對B女為強制猥褻云
    云，尚難採信。至被告聲請調閱B女住處公寓之現場監視器
    錄影帶，惟證人B女既於本院審理時經交互詰問，且已就案
    發時遭被告強行推門撞倒在地並遭被告撫摸胸部乙節證述甚
    詳，本院認依上開證據及論證，本案事證已明，已無調閱該
    監視器錄影帶之必要，併此敘明。
  (三)綜上，被告前揭所辯，顯係事後圖卸刑責之詞，不足採信。
    本案事證明確，被告犯行洵堪認定，應予依法論處。
二、核被告林勝章所為，係犯刑法第224條之強制猥褻罪二次。
    被告所犯上開二罪，犯意各別，行為互殊，應予分論併罰。
三、原審以被告罪證明確，適用刑法第224條、第51條第5款，審
    酌被告尾隨不特定之落單夜歸女子返家，違反被害人之意願
    為猥褻行為，對被害人身心造成重大傷害，亦嚴重危害社會
    秩序，所為實不足取，惟念其並無前科，有本院被告前案紀
    錄表在卷可考，及其犯後態度、智識程度、犯罪動機、目的
    、手段、所生危害等一切情狀，就被告所犯強制猥褻二罪各
    量處有期徒刑一年二月，並定應執行刑有期徒刑二年二月，
    經核認事用法均無違誤。而刑之量定，為求個案裁判之妥當
    性，法律賦予法院裁量之權。量刑輕重，屬為裁判之法院得
    依職權自由裁量之事項，苟其量刑已以行為人之責任為基礎
    ，並斟酌刑法第57條各款所列情狀，在法定刑度內，酌量科
    刑，如無偏執一端，致明顯失出失入情形，上級審法院即不
    得單就量刑部分遽指為不當或違法。原判決關於科刑之部分
    ，已依刑法第57條各款所列情狀審酌，而為量刑之準據，經
    核並無量刑輕重相差懸殊等裁量權濫用之情形，量刑亦屬妥
    適。被告執前詞否認犯罪，並指摘原審判決量刑過重，因而
    提起上訴，為無理由，應予駁回。
據上論斷，應依刑事訴訟法第368條，判決如主文。
本案經檢察官張秋雲到庭執行職務。

中    華    民    國    99    年    11    月    30    日
                  刑事第十一庭  審判長法  官  許宗和
                                      法  官  沈君玲
                                      法  官  林海祥
以上正本證明與原本無異。
如不服本判決，應於收受送達後10日內向本院提出上訴書狀，其
未敘述上訴之理由者並得於提起上訴後10日內向本院補提理由書
（均須按他造當事人之人數附繕本）「切勿逕送上級法院」。
                                      書記官  林敬傑
中    華    民    國    99    年    11    月    30    日

附錄：本案論罪科刑法條全文
中華民國刑法第224條
（強制猥褻罪）
對於男女以強暴、脅迫、恐嚇、催眠術或其他違反其意願之方法
，而為猥褻之行為者，處 6 月以上 5 年以下有期徒刑。

司法院資訊處製作；財團法人民間司法改革基金會備份。
